臺灣臺北地方法院民事裁定　　　　　　　94年度聲再字第18號
再審聲請人　德風潘傢俱股份有限公司
法定代理人　乙○○
再審相對人　逸群建材有限公司
法定代理人　甲○○
上列當事人間請求給付工程款事件，再審聲請人對於本院中華民
國92年10月24日確定支付命令提起再審之聲請，經臺灣高等法院
發回，本院裁定如下：
    主  文
再審之聲請駁回。
再審聲請程序費用由再審聲請人負擔。
    理  由
一、本件聲請意旨略以：再審相對人明知聲請人之住居所係在台
    北市○○○路○段23號「地下1樓」，卻依然以「台北市○○
    ○路○段23號1樓」之地址作為聲請人之住居所，而向本院提
    出支付命令之聲請，致該支付命令之送達成為寄存送達，聲
    請人不僅不知有支付命令之情事，且未能於法定期間內異議
    。又再審相對人所主張新台幣（下同）2,244,258元之債權
    並非事實，蓋兩造簽訂之承攬契約所約定之報酬為
    10,605,000元，而非相對人於支付命令聲請狀所載之
    10,527,940元。惟雙方約定實作實算，實際施作之金額經雙
    方確認為9,949, 519元，再審聲請人亦已給付8,223,426元
    ，再扣除瑕疵扣款967,900元，再審聲情人僅積欠758,193元
    ，有再審相對人所簽確認報酬總金額及扣款金額之文件，此
    為系爭支付命令作成前即已存在等語，主張分別符合民事訴
    訟法第496條第1項第6款及第13款之再審事由，向本院提起
    再審聲請。
二、經查，本件再審聲請人之營業所設於台北市大安區○○○路
    ○段23號1樓，其法定代理人乙○○則設籍於台北縣新店市○
    ○路59巷12號3樓，有公司變更登記事項卡及戶籍謄本附卷
    可稽，且為再審聲請人所不爭執。系爭支付命令送達再審聲
    請人之營業所時，因遷移新址不明而未能送達，另送達法定
    代理人乙○○之住所時，亦因乙○○出境而不獲會晤，亦無
    有辨別事理能力之同居人或受僱人代收，送達人乃將系爭支
    付命令寄存於台北縣警察局新店分局，並製作送達通知書2
    份，記明寄存文書之處所，1份黏貼於乙○○住所之門首，
    另1份置於該住所信箱，以為送達，有送達回證、乙○○之
    出入境資料及中華郵政股份有限公司板橋郵局93年11月5日
    板郵字第0930300409號函附卷可稽。系爭支付命令於92年11
    月19日送達乙○○時，依民事訴訟法第138條第1項規定為寄
    存送達，加計寄存生效之10日及異議不變期間20日，系爭支
    付命令固應於93年12月19日期滿，發生確定之效力。然民事
    訴訟法第136條、第137條、第138條所指住居所應係指實際
    住居之處所而言，系爭支付命令對乙○○位於台北縣新店市
    ○○路59巷12號3樓寄存送達方式為之，但該址並無乙○○
    其人居住，有新店分局93年7月9日店警刑字第0930023725函
    附卷可考（本院93年度聲再字第20號卷第50頁），且乙○○
    當時亦已出境，是乙○○雖設籍該址，並未住居，該址自非
    其受領送達文書之住居所。
三、按裁定已經確定，而有民事訴訟法第496條第1項或第497條
    之情形者，得準用再審程序規定聲請再審，民事訴訟法第
    507條定有明文，故須裁定，始得準用民事訴訟法第496條規
    定聲請再審，支付命令為裁定之一種，如有再審事由，依上
    開規定，得聲請再審。本件支付命令固經本院發給確定證明
    書，惟該支付命令是否確定，仍以有無合法之送達為前提。
    所謂送達，係指法院書依法定方式，將訴訟文書交付訴訟關
    係人，使其知悉該文書內容之訴訟行為，旨在促訴訟關係人
    要之行為，俾免喪失重大之利益，因此，苟未將本件支付命
    令交付再審原告，使其知悉支付命令內容，自非合法送達，
    該支付命令即未確定。準此，前開支付命令，送達再審聲請
    人之營業所時，因遷移新址不明而未能送達，另送達法定代
    理人乙○○之住所時，因乙○○出境未獲會晤，亦無有辨別
    事理能力之同居人或受僱人代收。乙○○雖設籍於該址，惟
    其並未住居於此，該址自非其住居所，前述送達顯非合法之
    送達，本院誤為核發之支付命令確定證明書上，不足為憑，
    本件支付命令並未確定，應由本院非訟事件處理中心另為處
    理。是故再審原告聲請再審，不符合民事訴訟法第507條對
    確定裁定始得聲請再審之規定，其聲請再審無理由，應予駁
    回。
四、依民事訴訟法第95條、第78條規定，裁定如主文。
中　　華　　民　　國　　94　　年　 　9　　月　　22　　日
                  民事第三庭    法　官　李維心
以上正本係照原本作成
如對本裁定抗告須於裁定送達後10日內向本院提出抗告狀，並繳
納抗告費新臺幣1,000元
中　　華　　民　　國　　94　　年　 　9　　月　　22　　日
                    　　　　　　書記官　詹雪娥
